【裁判字號】    94,訴,2873
【裁判日期】    950606
【裁判案由】    強盜等
【裁判全文】
臺灣板橋地方法院刑事判決              94年度訴字第2873號
公  訴  人  臺灣板橋地方法院檢察署檢察官
被      告  丙○○
指定辯護人  本院公設辯護人丁○○
上列被告因強盜案件，經檢察官提起公訴（九十四年度偵字第一
七三七七號），本院判決如下：
    主  文
丙○○攜帶兇器竊盜，因脫免逮捕，當場施以強暴，累犯，處有
期徒刑柒年陸月。扣案之破壞剪壹支沒收。
    事  實
一、丙○○前於民國（下同）九十二年間，因違反毒品危害防制
    條例案件，經本院判處應執行有期徒刑八月確定，於九十三
    年九月八日期滿執行完畢（構成累犯）。詎仍不知悔改，與
    乙○○（另行審理）共同基於意圖為自己不法所有之犯意聯
    絡，於九十四年十月九日下午二時許，由乙○○攜帶對人生
    命、身體具有危險性之破壞剪一支，二人共乘車號ＲＦＡ─
    二０六號機車，一同前往臺北縣樹林市○○街一三三巷二九
    號旁防火巷搭建之倉庫（未關門）內，即趁無人注意之際，
    由乙○○持破壞剪先撬開倉庫內工具箱之鎖，打開工具箱竊
    取己○○之父親所有之電動切割器一台，並由丙○○將該電
    動切割器搬至上開機車之腳踏板上，乙○○並將破壞剪交丙○○保管，得手後正欲騎乘機車離去之際，適為己○○及其
    妻返家時當場發覺，己○○旋即上前質問，並要求丙○○、
    乙○○二人跪下，以求控制現場，乙○○見狀即依己○○要
    求跪在現場，而丙○○見事跡敗露，竟為脫免逮捕，並未下
    跪，且向己○○佯稱解釋係在拿自己的東西云云，旋以手中
    之破壞剪攻擊己○○而施以強暴，己○○即時反應伸手抓住
    破壞剪，而受有左手擦挫傷之傷害，己○○並隨即持倉庫內
    之鐵棍反擊丙○○（丙○○受傷部分未據告訴）。嗣因己○○之兄庚○○此時因己○○之妻通知而到現場，協助逮捕欲
    逃離現場之丙○○，及警方據報到場處理，當場扣得上開破
    壞剪一支。
二、案經己○○訴由臺北縣政府警察局樹林分局報請臺灣板橋地
    方法院檢察署檢察官偵查起訴。
    理  由
一、訊據被告丙○○矢口否認有於上揭時地共犯攜帶兇器竊盜及
    施暴脫免逮捕等準強盜犯行，辯稱：當時是乙○○打電話請
    我幫他搬東西，電話中沒有問他要搬什麼東西，乙○○並騎
    機車載我過去，直接到案發地點，到場之後乙○○叫我幫他
    拿東西，並把切割器拿給我，我就直接放到機車上，之後屋
    主就來了，屋主拿鐵棍叫我們跪下，我試圖跟屋主解釋，因
    我根本不知情，當時我並沒有要逃跑，也沒有拿破壞剪攻擊
    屋主，破壞剪是乙○○交給我的，我放在口袋裡，是因為屋
    主打我，我抵擋，破壞剪從口袋掉出來云云。然查：
（一）被告與同案被告乙○○共同攜帶凶器竊盜事實部分，業據
      證人己○○於本院審理中證述屬實，並有贓物認領保管單
      一件、現場照片八張在卷足資佐證。被告雖辯稱是乙○○
      請其去搬東西，其不知情云云，惟查：
  (1)、同案被告即共犯乙○○於警詢、偵查中供稱：切割器是綽
      號「阿祥」之友人請其去搬的云云，惟對有關「阿祥」之
      年籍、住址等資料均無法提供查證，且於警詢、偵查中復
      供稱：「無法聯絡到『阿祥』」、「不知道搬切割器作何
      用途」、「沒有問為何叫我去拿切割器，他只說拿回我家
      ，他會再跟我聯絡，我不知道他家住哪裡」云云（見偵查
      卷第十七、四五頁），是其所供已與一般受託代為搬運物
      品之常情，顯然不符，且其於本院審理中亦自承：俊英街
      那件，我與丙○○有去偷切割器，偷到後對方出來，要我
      們跪下等語（見本院九十五年三月九日準備程序筆錄第二
      頁），坦承確有前往本件案發現場行竊之事實，顯見同案
      被告乙○○前往本件案發現場係為行竊一節，要無可疑。
  (2)、被告於警詢中供稱：「我朋友乙○○請我幫他搬運工具」
      、「當時他只說要工作需要一些工具，請我幫忙搬運，之
      後便載我到案發地」、「乙○○說是搬工作時要用到物品
      」  、「我有問他這東西是否為他同事的，乙○○回答是
      」云云（見偵查卷第五頁），其後於偵查中則供稱：「今
      天下午乙○○打電話給我，說他有工具要拿，他來載我，
      我就跟他一起去」云云（見偵查卷第四六頁），其於本院
      審理中則改稱：「乙○○打電話給我，請我去幫他搬東西
      」、「他沒有說要搬什麼東西」、「他說是朋友請他來搬
      ，電話中我沒有問他要搬什麼」云云（見本院九十五年五
      月二十三日審判筆錄第三、十二、十三頁），是被告就其
      是否知悉同案被告乙○○請其至現場搬運何物、為何搬運
      等情，前後所供並不一致，已無從遽以採信。又證人己○○於本院審理中復證稱：「當時我看到兩個人在拿我爸的
      工具，我有問他們做什麼，他們說是在拿自己的東西，但
      東西明明就是我爸爸的，其中一人就要跑走，他手上拿著
      破壞剪（即被告）」、「他們當時並沒有說是朋友叫他們
      去搬這些東西」等語（見本院九十五年四月二十日審判筆
      錄第八、九頁），證人庚○○於本院審理中亦證稱：「拿
      破壞剪那個（即被告）要跑走，我把他抓住，他說了一些
      理由，說他住在這邊」等語（見本院九十五年四月二十日
      審判筆錄第十三頁），顯見被告在案發現場為證人己○○
      、魏興順發現及逮捕時，均未曾表示說是在幫他人搬運物
      品，反而一再以是在搬運自已的東西、是住在該處等語欲
      掩飾犯行，並急欲逃離現場，此亦足徵被告確有在場參與
      竊盜之行為。再參酌同案被告乙○○前往本件案發現場係
      為行竊一節，有如前述，且其竊取之切割器一台，體積重
      量均非達須二人合力始能搬運之程度，有切割器照片一張
      在卷足佐（見偵查卷第三六、三七頁），是衡諸常情，茍
      非係欲共同行竊之人，同案被告乙○○何須通知被告到場
      目擊其行竊過程？是被告辯稱是乙○○請其幫忙搬東西，
      其不知情云云，無非卸責之詞，不足採信。
  (3)、至證人戊○○於本院審理中雖證：被告接聽電話後說乙○○請其去搬東西等語，惟其亦證稱上開情事是經由被告轉
      述而得知，其並未曾聽聞被告與乙○○間之通話內容，其
      亦不能確定當日是否為九十四年十月九日，也不知道被告
      所說「搬東西」是何意等語（見本院九十五年五月二十三
      日審判筆錄第九、十頁），是無從據以為有利被告之認定
      ，附此敘明。
  (4)、又同案被告即共犯乙○○所持以行竊破壞剪一支，係屬金
      屬製品，有照片一張在卷足佐（件偵查卷第三七頁），可
      持以敲擊人之身體致人傷亡，係屬對人之生命、身體安全
      具有危險性之兇器甚明。故被告共同攜帶兇器竊盜部分事
      證明確，堪以認定。
（二）被告於竊盜後為脫免逮捕施暴之準強盜犯罪事實部分，業
      據證人己○○於本院審理中證述綦詳，其證稱：「當時是
      看到兩個人在拿我爸的工具，我有問他們在做什麼，他們
      說是在拿自己的東西，但東西明明是我爸的，其中有一個
      人就要跑，他手上拿著一支破壞剪，當時只有我跟我太太
      在現場，他拿破壞剪要攻擊我，被我手抓住，我拿旁邊的
      鐵棍反擊他。當時我一個人要對付兩個，我有叫我太太按
      電鈴叫我哥庚○○下來，我哥下來後剛好抓到跑到倉庫前
      的那一個」、「我剛看到他們時，就叫他們跪下，有一個
      有跪下，另一個要跑，就是拿破壞剪攻擊我那個人」、「
      我先請他們跪，因為當時我只有一個人，他們兩個人，手
      上又有工具，我要控制場面，結果，只有一個跪下來，另
      一個人要跑，還拿手上的破壞剪攻擊我」、「當時歹徒是
      拿破壞剪在手上向我頭部打過來，我伸手出來接住，所以
      手才受傷」、「（偵查卷第三十四頁）照片上穿黑色衣服
      的人是跪下的，另外穿紅衣服（應為土黃色）的人是要跑
      走並攻擊我的人，我哥後來抓住的那個人，也是穿紅衣（
      應為土黃色衣）的那個人」等語（見本院九十五年四月二
      十日審判筆錄第八至十頁），核與證人庚○○於本院審理
      中所證：「我弟媳按電鈴跟我說有小偷，我就下樓去看，
      下去後看到兩個小偷，我不知道他們名字，有一個手上有
      拿破壞剪，另一個在看他們偷的切割機。拿破壞剪的那個
      準備要跑走」、「拿破壞剪那個跟我弟在那邊打，他後來
      看到我就要跑走。另一個就一直站在那邊看」、「我下樓
      時就是看到一個拿破壞剪要跑走，另一個就站在機車旁看
      切割器」、「（偵查卷第三十四頁照片上）穿土紅色（應
      為土黃色）赤腳的，是拿破壞剪的人，穿黑色上衣是站在
      機車旁看的那個人，我下樓時他是站著」等語（見本院九
      十五年四月二十日審判筆錄第十二、十三頁），大致相符
      ，並有證人己○○受傷之驗傷診斷證明書一件在卷足佐，
      而被告於本院審理中復自承偵查卷第三十四頁照片中穿著
      土黃色上衣之人為其本人無誤，及被告乙○○有將破壞剪
      交給伊等語（見本院九十五年五月二十三日審判筆錄第十
      三、十七頁），是被告確為脫免逮捕，持破壞剪攻擊證人
      己○○之事實，已堪認定，其辯稱：並無要逃離現場，亦
      未持破壞剪攻擊屋主云云，顯係事後畏罪卸責之詞，不足
      採信。綜上所述，被告此部分準強盜犯行，亦係事證明確
      ，堪以認定。
二、核被告丙○○所為，係犯刑法第三百三十條第一項攜帶兇器
    之加重準強盜罪（公訴人起訴書雖記載被告係犯刑法第三百
    二十九條之準強盜罪，惟業經蒞庭檢察官於本院審理中當庭
    更正起訴法條）。被告為脫免逮補，當場對證人己○○施以
    強暴，雖致己○○受傷，惟並無證據證明被告另有傷害之故
    意，應認係準強盜罪之當然結果，不另論傷害罪。又按竊盜
    因防護贓物、脫免逮捕，而當場實施強暴、脅迫，論以強盜
    之規定，自以實施強暴、脅迫之人為限，其他竊盜共犯對於
    行強如無犯意之聯絡者，不容概以強盜論擬（最高法院二十
    三年上字第二三一六號判例、七十九年台上字第八號判決意
    旨參照），是本案被告為脫免逮捕，對證人己○○施以強暴
    ，係屬臨時起意，並無證據證明與同案被告乙○○間就該強
    暴行為有何犯意聯絡，是二人並非屬共同正犯，起訴書認被
    告與乙○○二人間，為共同正犯，尚有未洽。又被告前於九
    十二年間，因違反毒品危害防制條例案件，經本院判處應執
    行有期徒刑八月確定，於九十三年九月八日期滿執行完畢，
    有臺灣高等法院被告前科紀錄表一件在卷足參，其於有期徒
    刑執行完畢後五年內，再犯有期徒刑以上刑之本罪，為累犯
    ，應依法重其刑。爰審酌被告犯罪之動機、目的、手段、犯
    罪所得利益、犯行對被害人及社會治安所生之危害、犯罪後
    猶否認犯行，顯無悔意之態度等一切情狀，量處如主文所示
    之刑，以資懲儆。扣案之破壞剪一支，係被告為本案之基礎
    犯罪行為（攜帶兇器竊盜）所用之物，且為該犯行之共犯乙○○所有，爰依法併予宣告沒收。
三、公訴人併辦意旨略以（九十五年度偵字第五八六三號）：被
    告丙○○於九十四年十月十四日上午九時二十分許，前往臺
    北縣樹林市○○街二之二號甲○○所經營之「欣賢通風工程
    行」，趁甲○○未注意之際，徒手將該處窗戶安全設備破壞
    後，爬窗進入該屋內，竊取甲○○所有之熱水器五台、排油
    煙機一台，因認被告此部分另涉有刑法第三百二十一條第一
    項第二款之加重竊盜罪、刑法第三百五十四條之毀損罪嫌，
    且與本案起訴犯行有連續犯裁判上一罪之關係，而移送本院
    併辦。經查：按連續犯須連續數行為而犯同一罪名，始能成
    立，所謂犯同一罪名，依司法院大法官會議釋字第一五二號
    解釋，係指構成犯罪要件相同之罪名而言。刑法第三百二十
    一條之加重竊盜罪與同法第三百二十九條準強盜罪、第三百
    三十條加重準強盜罪，犯罪構成要件顯然有別，所犯並非同
    一罪名，自不能論以連續犯（最高法院八十六年台上字第二
    四二五號、七十三年度台上字第六二五一號判決意旨參照）
    。訊據被告丙○○矢口否認涉有此部分之加重竊盜犯行，且
    被告此部分犯行，公訴人認係觸犯刑法加重竊盜罪、毀損罪
    ，揆諸上開說明，與本案被告所犯加重準強盜罪間，顯非基
    於概括犯意所為之連續犯裁判上一罪關係，自非起訴效力所
    及，本院自無從併予審究，應退還檢察官另行依法處理。
據上論斷，應依刑事訴訟法第二百九十九條第一項前段，刑法第
三百三十條第一項、第四十七條、第三十八條第一項第二款，判
決如主文。
本案經檢察官黃怡華到庭執行職務
中    華    民    國    95    年    6     月    6     日
                  刑事第十九庭    審判長法  官  白光華
                                        法  官  曾淑娟
                                        法  官  楊志雄
右正本證明與原本無異
如不服本判決應於送達後十日內向本院提出上訴狀
                                        書記官  陳靜怡
中    華    民    國    95    年    6     月    6     日
附錄本案論罪科刑法條全文：
中華民國刑法第三百三十條
犯強盜罪而有第三百二十一條第一項各款情形之一者，處七年以
上有期徒刑。
前項之未遂犯罰之。
中華民國刑法第三百二十九條
竊盜或搶奪，因防護贓物、脫免逮捕或湮滅罪證，而當場施以強
暴脅迫者，以強盜論。
中華民國刑法第三百二十一條
犯竊盜罪而有左列情形之一者，處六月以上、五年以下有期徒刑：
一  於夜間侵入住宅或有人居住之建築物、船艦或隱匿其內而犯之者。
二  毀越門扇、牆垣或其他安全設備而犯之者。
三  攜帶兇器而犯之者。
四  結夥三人以上而犯之者。
五  乘火災、水災或其他災害之際而犯之者。
六  在車站或埠頭而犯之者。
前項之未遂犯罰之。


司法院資訊處製作；財團法人民間司法改革基金會備份。
